臺灣桃園地方法院刑事判決
110年度訴字第1355號
公  訴  人  臺灣桃園地方檢察署檢察官 
被      告  張雲翔




            張名豐




共      同
選任辯護人  葉慶人律師
            陳履洋律師
            楊偉毓律師
上列被告因偽造文書案件，經檢察官提起公訴（110年度偵字第1
2078號、110年度偵字第12079號、110年度偵字第12080號），及
移送併辦（臺灣花蓮地方檢察署檢察官110年度偵字第1140號）
，本院判決如下：
    主  文
張雲翔犯如附表二所示之罪，處附表二「宣告刑及沒收」欄所示
之刑及沒收。應執行有期徒刑柒月，如易科罰金，以新臺幣壹仟
元折算壹日。
張名豐犯如附表二所示之罪，處附表二「宣告刑及沒收」欄所示
之刑及沒收。應執行有期徒刑陸月，如易科罰金，以新臺幣壹仟
元折算壹日。
    事  實
一、張雲翔（所涉詐欺罪嫌，另經臺灣桃園地方檢察署檢察官為
    不起訴處分）係址設桃園市○○區○○路000○0號廣富國際有限
    公司（下稱廣富公司）之負責人；張名豐（所涉詐欺罪嫌，
    另經臺灣桃園地方檢察署檢察官為不起訴處分）係張雲翔之
    父；林秀美則為張名豐之前妻及張雲翔之母。張名豐前因借
    款之故，透過單立平居間仲介而認識巨寶不銹鋼工業有限公
    司（下稱巨寶不銹鋼公司）負責人黃國棟及蘇鴻傑。張名豐
    、張雲翔共同基於行使偽造私文書之犯意，未經林秀美之同
    意或授權，分別為下列之行為：
  ㈠於民國108年1月10日，在桃園市○○區○○路0000號2樓，由張雲
    翔在如附表一編號1所示工程合夥契約書上之「保證人」欄
    位，偽造「林秀美」之署名、指印各1枚（指印1枚部分經檢
    察官當庭補充），作為該契約之保證人交予黃國棟而行使之
    ，足以生損害於巨寶不銹鋼公司、林秀美及合約之正確性。
  ㈡於108年3月11日，在桃園市○○區○○路0000號2樓，由張雲翔簽
    發如附表一編號2所示之本票，並於本票右下角處偽簽「林
    秀美」之署名1枚，作為本票保證人（起訴書記載為「背書
    人」，經檢察官當庭更正）之意，以此方式偽造林秀美願為
    民事上保證之私文書（因未載明保證之意旨，不合於票據法
    之規定，不生票據法上之效力），並交予單立平而行使之，
    足以生損害於單立平與林秀美。
  ㈢於108年5月10日，在桃園市○○區○○路000號，由張名豐在附表
    一編號3所示之工程合夥契約書上之「保證人」欄位，偽簽
    「林秀美」之署名2枚，作為該契約之保證人交予蘇鴻傑而
    行使之，足以生損害於蘇鴻傑、林秀美及合約之正確性。 
二、案經巨寶不銹鋼公司、單立平告訴臺灣桃園地方檢察署檢察
    官偵查起訴，及蘇鴻傑告訴臺灣新北地方檢察署檢察官陳請
    臺灣高等檢察署檢察長令轉臺灣花蓮地方檢察署檢察官移送
    併辦。
    理  由
壹、程序方面
一、本判決下列所引用被告張雲翔、張名豐外之人於審判外之陳
    述，被告2人及辯護人於本院準備程序中已同意上開陳述具
    有證據能力（見本院110年度訴字第1355號卷【下稱本院卷
    】第86頁），而檢察官迄於言詞辯論終結前亦未就證據能力
    之有無聲明異議，本院審酌上開證據資料作成時之情況，尚
    無違法、不當或顯不可信之情況，認以之作為證據應屬適當
    ，應認前揭供述證據均有證據能力。
二、本判決以下所引用之非供述證據，均與本件事實具有自然關
    聯性，且核屬書證、物證性質，又查無事證足認有違背法定
    程序或經偽造、變造所取得等證據排除之情事，復經本院依
    刑事訴訟法第164條、第165條踐行物證、書證之調查程序，
    況檢察官、被告2人及辯護人對此部分之證據能力亦均不爭
    執，堪認均具證據能力。
貳、實體方面
一、認定犯罪事實所憑之證據及理由：
  ㈠上開事實，業據被告張雲翔、張名豐於本院審理中坦承不諱
    ，核與證人林秀美、黃國棟、單立平、蘇鴻傑於偵查中之證
    述情節相符，並有附表一編號1、3所示之工程合夥契約書各
    1份、附表一編號2所示本票、單立平與林秀美間之對話譯文
    等附卷可稽（見臺灣桃園地方檢察署108年度他字第5963號
    卷【下稱他5963卷】卷一第35頁、第45至49頁；108年度他
    字第6382號卷【下稱他6382卷】第11至13頁、第21頁）。應
    足認被告2人上開任意性自白與事實相符，堪以採信。
  ㈡告訴人單立平及告訴人代理人黃雅英律師雖認：被告張雲翔
    於附表一編號2所示本票上偽簽「林秀美」之署名，屬被告
    張雲翔、林秀美共同發票行為，被告張雲翔、張名豐此部分
    應論以刑法第201條第1項之偽造有價證券等語。然而：
　⒈票據為文義證券，在票據上簽名或蓋章者，依票上所載文義
    負責，倘無製作權之人假冒他人名義簽發票據，固應負偽造
    有價證券罪責，但其偽造之票據必須合於票據法所規定之必
    要記載事項者，方屬相當。票據法第120條第1項雖未規定本
    票之發票人應簽名或蓋章之位置，但應於票面適當之處所為
    之，方得認為屬於發票行為，倘票面已印有發票人欄，卻偽
    造簽名或蓋章於發票人欄以外之不相當位置，在社會通常觀
    念若不能認為係發票行為時，即難論以偽造有價證券罪責（
    最高法院89年度台上字第6966號判決意旨參照）。另偽造有
    價證券罪之成立，以被告主觀上具有偽造之故意為前提，苟
    被告本無冒用他人名義簽發票據，使他人擔當票據發票人並
    負發票人責任之意，自不能單以被告偽簽他人姓名於票據正
    面，遽以偽造有價證券罪相繩。
　⒉參以被告張雲翔供稱：伊於附表一編號2所示本票上偽造「林
    秀美」之署名，係供做保證之意等語（見本院卷第82頁）。
    復觀諸被告張雲翔在前述本票上偽造「林秀美」署名之位置
    ，係在本票正面右下角，並未緊鄰發票人張雲翔之姓名、身
    分證字號、住址等資料之後，而與發票人欄位有相當之區隔
    。是從被告張雲翔陳稱其偽造「林秀美」署名之目的及相對
    位置觀察，難謂被告張雲翔有使林秀美與其共同發票之意。
    且就被告張雲翔、張名豐為何於附表一編號2所示本票上簽
    署「林秀美」之署名乙節，告訴人單立平於書狀中自陳「本
    人（即單立平）也因此要求被告二人（指被告張雲翔、張名
    豐）的母親妻子林秀美小姐也要『做保』，本人才會願意，附
    上本票（即附表一編號2所示本票）」等語（見他5963號卷
    一第377頁），是單立平亦陳稱當時係要求林秀美擔任保證
    人方願意借款予被告2人，足認被告張雲翔偽造「林秀美」
    署名之用意係為使林秀美擔任保證人，而非使林秀美與其共
    同發票之意。
　⒊告訴代理人另稱被告張雲翔並未於本票上記載保證之意旨，
    並非屬票據之保證行為等語。然而在本票正面簽名，並非僅
    適用於本票之發票行為，本票之保證行為亦得在本票正面為
    之（另因非於本票背面為之，自非屬背書），且票據上記載
    票據法所不規定之事項者，依票據法第12條之規定，僅不生
    票據上效力而已，並非不生民事法律關係之效力，故在本票
    上簽名為發票以外之其他法律行為者，並非法所禁止，僅係
    不生票據效力之私文書。則被告張雲翔於如附表一編號2所
    示本票正面右下角處偽造「林秀美」之署名以為保證人，依
    票據法第59條第1項第1款之規定，因未載明保證之意旨，固
    不生票據上之效力，惟仍不失為民法上保證契約之私文書，
    且亦不因其係於票據正面為之，而當然等同於票據法上之發
    票行為。是告訴人單立平及告訴人代理人此部分所指，難謂
    可採。就上開事實一、㈡部分，應認被告2人係成立行使偽造
    私文書罪，而非偽造有價證券罪。
　㈢從而，本件事證已臻明確，被告2人犯行均堪認定，應依法論
    科。
二、論罪科刑：
　㈠核被告2人就事實一、㈠至㈢所為，均係犯刑法第216條、第210
    條之行使偽造私文書罪。
　㈡被告2人各次偽造「林秀美」署名、指印之行為，各係偽造私
    文書之階段行為，其偽造之低度行為復為行使之高度行為所
    吸收，均不另論罪。
  ㈢被告2人就上開犯行，具有犯意聯絡及行為分擔，各應論以刑
    法第28條之共同正犯。
  ㈣被告2人上開事實一、㈠至㈢所示犯行，犯意各別，行為互殊，
    應予分論併罰。辯護意旨雖認被告2人各次行為均係出於向
    告訴人單立平借款之目的，應論以接續犯等語。然被告2人
    各次犯行之行為時間、地點有相當之差異，欠缺時、空上之
    緊密關聯，客觀上明確可分，且行使偽造私文書之對象亦有
    別，非屬接續犯之一罪關係，而應予併罰。是辯護人此部分
    主張應非可採，併予說明。
  ㈤臺灣花蓮地方檢察署檢察官以110年度偵字第1140號移送併辦
    被告2人犯行使偽造私文書之犯罪事實，與本案起訴犯罪事
    實一、㈢所示之事實同一，本院自得併予審理。
  ㈥本院審酌被告2人未經林秀美之同意及授權，即擅於附表一所
    示之文書上偽造「林秀美」之署名、指印，損害林秀美、巨
    寶不銹鋼公司、單立平、蘇鴻傑等人權益及相關保證等私文
    書之信用性，所為均應非難；惟衡酌被告2人犯後均坦承犯
    行不諱，並考量其等犯罪之動機、目的、手段及各自參與之
    程度、情節；兼衡告訴代理人關於本案量刑之意見（見本院
    卷第167至168頁），以及被告2人迄未與告訴人巨寶不鏽鋼
    公司、單立平、蘇鴻傑等人達成和解等情，暨被告張雲翔於
    本院審理中自述為大學肄業、在廣富公司工作；被告張名豐
    陳稱為高中畢業、在水電行工作之智識程度及生活狀況等一
    切情狀（見本院卷第165頁），分別量處如附表二所示之刑
    及定其等應執行之刑，並均諭知易科罰金之折算標準。
  ㈦至辯護人雖以被告張雲翔、張名豐前無素行，且已坦承犯行
    ，請求給予緩刑之宣告等語。然斟酌被告2人本案所犯各次
    行使偽造私文書犯行，均未與告訴人巨寶不鏽鋼公司、單立
    平及蘇鴻傑達成和解、賠償其等損失，並獲得諒解或宥恕等
    節，併予參酌告訴代理人於本院審理中陳稱：不同意給予被
    告2人緩刑等語之意見等語（見本院卷第168頁），本院認不
    宜給予被告2人緩刑，附此敘明。
三、沒收部分：
  ㈠附表一「偽造之署押/數量」欄所示「林秀美」之署名、指印
    均屬偽造，爰依刑法第219條規定，不問屬於犯人與否，宣
    告沒收。
  ㈡至附表一編號1、3所示之工程合夥契約書、附表一編號2所示
    之本票，雖屬供被告2人犯罪所用之物，然已分別交付黃國
    棟、蘇鴻傑及單立平而行使，而均非屬被告2人所有，均不
    予宣告沒收，附此敘明。
四、退併辦部分：
  ㈠臺灣花蓮地方檢察署檢察官110年度偵字第1140號移送併辦意
    旨略以：被告張雲翔、張名豐基於詐欺取財之犯意聯絡，於
    108年5月10日前某時許，在桃園市○○區○○路000號，由被告
    張名豐於附表一編號3所示工程合夥契約書上立契約保證人
    欄位偽簽「林秀美」之署押2枚後，持之向告訴人蘇鴻傑行
    使，使蘇鴻傑陷於錯誤，誤認林秀美為契約保證人之，而交
    付借款新臺幣（下同）50萬元予被告2人。因認被告2人此部
    分亦同時涉刑法第339條第1項之詐欺取財罪嫌，且與前揭事
    實一、㈢經論罪科刑之行使偽造私文書罪部分，屬社會基礎
    事實同一之同一案件關係，故請求併案審理等語。
  ㈡按案件起訴後，檢察官以公函就其他部分之事實函請法院併
    案審理。此項公函之性質僅在促使法院注意而已，非屬訴訟
    上之請求。故檢察官以公函移請法院併案審理部分，必須與
    已起訴部分均成立犯罪，且二部分之間具有實質上一罪或裁
    判上一罪關係，法院始得一併加以審判。若法院認為移送併
    案審理部分並不構成犯罪，或不能證明有該移送併案審理部
    分之事實，即與起訴部分不生實質上一罪或裁判上一罪關係
    ，法院自不得對之加以審判，應將該移送併案部分退回由原
    檢察官另為適法之處理。  
  ㈢移送併辦意旨認被告2人涉有上開詐欺取財犯行，無非係以被
    告2人之供述、告訴人蘇鴻傑及證人林秀美之證述，以及附
    表一編號3所示之工程合夥契約書等為其主要論據。
  ㈣訊據被告張雲翔、張名豐固坦承有於附表一編號3所示之工程
    合夥契約書上偽造「林秀美」署名等情，惟均堅詞否認有何
    詐欺取財之犯行，辯稱：當時雖有向蘇鴻傑借款50萬元，但
    該50萬元直接由單立平取走處理伊和單立平間之債務，伊沒
    有經手款項，且是應單立平要求才簽「林秀美」之姓名，沒
    有要詐欺等語。經查：
　⒈被告張雲翔、張名豐透過單立平向蘇鴻傑借款，其等並於108
    年5月10日在桃園市○○區○○路000號碰面，由蘇鴻傑交付借款
    50萬元。而附表一編號3所示之工程合夥契約書，係由被告
    張雲翔以廣富公司負責人之身分於其上簽名；由被告張名豐
    於保證人欄位偽簽「林秀美」之署名；另單立平亦同時擔任
    保證人而於其上保證人欄位簽名等情，為被告2人所是認，
    核與證人單立平、蘇鴻傑、林秀美於偵查中之證述情節相符
    ，並有附表一編號3所示之工程合夥契約書可以佐證，此部
    分堪以認定。
　⒉據證人即告訴人蘇鴻傑於偵查中證稱：當時張名豐和單立平
    說資金不夠，單立平認識伊，單立平就詢問伊能否借款予張
    雲翔、張名豐，單立平願意擔任保證人，有簽工程合夥契約
    書，第一時間被告2人均未和伊接洽，伊是透過單立平才知
    道，單立平在108年4月間和伊講這件事，伊答應後，108年5
    月伊到桃園，張名豐、張雲翔和伊說拿到工程款後會還錢；
    伊看到工程合夥契約書時上面已經簽好「林秀美」的名字，
    伊不知道是誰簽的；伊和單立平是朋友，單立平說廣富公司
    有承攬工程，找伊合夥投資，拿50萬元，伊也不清楚是借款
    還是投資等語（見臺灣新北地方檢察署109年度他字第2680
    號卷第11至12頁、臺灣花蓮地方檢察署109年度交查字第452
    號【下稱交查卷】第73至74頁）。可見係單立平主動詢問蘇
    鴻傑是否願意借款予被告2人，並表示願意擔任保證人，而
    蘇鴻傑取得附表一編號3所示工程合夥契約書時，其上已簽
    立保證人「林秀美」之署名。此與證人單立平於偵查中證述
    ：當時張名豐請伊再調50萬元給他，稱他108年6月間工程款
    陸續下來就會還伊，伊就請蘇鴻傑到伊辦公室，被告2人也
    有到場，蘇鴻傑要求伊擔任保證人，伊就簽了工程合夥契約
    書等語（見他5963卷二第23頁），互核相符。是從蘇鴻傑、
    單立平與被告2人洽談借款之整體經過觀之，蘇鴻傑並未就
    林秀美是否願意擔任保證人、是否有為被告2人還款之能力
    等節加以過問或著墨，卷內復無被告2人有向蘇鴻傑強調林
    秀美具有還款能力且可為保證，以此方式取信蘇鴻傑之充分
    事證，況蘇鴻傑已自陳其於108年4月間、與被告2人碰面及
    簽立附表一編號3所示工程合夥契約書前，即已允諾單立平
    願借款予被告2人。則其借貸款項予被告2人之原因，究係基
    於與單立平間之情誼，且單立平願意擔任保證人之故，抑或
    出於誤信林秀美擔任保證人之錯誤，尚有不明。
　⒊又細觀證人蘇鴻傑於偵查中證稱：「（問：認為被告張名豐
    、張雲翔施用何詐術？）張名豐張雲翔在上開時地，說他們
    要發薪水，讓工程可以繼續下去，可是9月5日後就沒有聯絡
    ，沒有還我本金」等語（見交查卷第73頁）。可知蘇鴻傑認
    其遭被告2人施詐之原因，係因被告2人事後未依約還款之故
    ，而非因誤信林秀美願為保證乙節。益徵蘇鴻傑當時同意出
    借款項予被告2人，與被告2人偽造林秀美願擔任保證人之行
    為間是否具有因果關聯，實有疑問。
　⒋且廣富公司於107年12月間確有與益泉水電有限公司簽立工程
    承攬合約書，而分包該公司承攬「新北市中正橋派出所即青
    年社會住宅工程」中之機電工程乙節，有工程承攬合約書附
    卷可證（見他5963卷一第271至273頁），此與附表一編號3
    所示工程合夥契約書上記載「甲方（即廣富公司）攜帶一份
    『工程合夥契約書』承攬新北市中正橋派出所即青年社會住宅
    工程之機電工程....與乙方（指蘇鴻傑）洽談投資合夥投資
    乙事」等語吻合，可認被告2人向蘇鴻傑稱有承攬工程、於
    收到工程款後得以還款等語，尚非子虛。則其等向蘇鴻傑借
    款之原因既非虛妄，尚難以其等事後未依約還款之結果，或
    林秀美實際上並未擔任保證人，遽認其等自始即有詐欺之主
    觀犯意存在。
　⒌據此，此部分尚無從認定蘇鴻傑借款予被告2人之原因，確與
    其等偽造「林秀美」擔任保證人之行為間有因果關聯，亦不
    足認定被告2人主觀上確有詐欺之不法所有意圖，自難認被
    告2人有移送併辦意旨所指之詐欺取財犯行。　
　㈤從而，卷內事證尚未達於通常一般人均不致有所懷疑，而得
    確信其為真實之程度，本院尚無從形成被告2人有移送併辦
    意旨所指詐欺取財犯行之確信心證。而被告2人此部分所涉
    詐欺取財犯行既屬不能證明，與前揭起訴並經論罪科刑之行
    使偽造私文書部分，即無從成立實質上一罪或裁判上一罪關
    係，本院無從併予審理，應退回由檢察官另為適法之處理，
    於此敘明。
據上論斷，應依刑事訴訟法第299條第1項前段，判決如主文。
本案經檢察官彭師佑提起公訴、檢察官黃曉玲移送併辦，檢察官
劉哲名到庭執行職務。
中　　華　　民　　國　　111 　年　　5 　　月　　20　　日
                  刑事第四庭    審判長法  官  黃柏嘉
                                      法  官  張家豪
                                      法  官  陳韋如
以上正本證明與原本無異。
如不服本判決應於收受判決後20日內向本院提出上訴書狀，並應
敘述具體理由。其未敘述上訴理由者，應於上訴期間屆滿後20日
內向本院補提理由書(均須按他造當事人之人數附繕本)「切勿逕
送上級法院」。 
　　　　　　　　　　　　　　　        書記官　劉貞儀
中　　華　　民　　國　　111 　年　　5 　　月　　21　　日
附錄所犯法條：
中華民國刑法第210條
偽造、變造私文書，足以生損害於公眾或他人者，處5年以下有
期徒刑。
中華民國刑法第216條
行使第210條至第215條之文書者，依偽造、變造文書或登載不實
事項或使登載不實事項之規定處斷。

附表一：
編號 文書之名稱 欄位 偽造之署押/數量 出處 1 工程合夥契約書（廣富公司與巨寶不鏽鋼公司間所簽立） 「保證人」欄 「林秀美」署名1枚、指印1枚 他6382卷第13頁 2 票號TH0000000號之本票（到期日108年3月26日、票面金額新臺幣30萬元） 本票正面右下角 「林秀美」署名1枚 他5963卷一第35頁 3 工程合夥契約書（廣富公司與與蘇鴻傑間所簽立） 「保證人」欄 「林秀美」署名2枚 他5963卷一第45頁、第49頁 

附表二：
編號 事實 宣告刑及沒收 1 事實一、㈠ 張雲翔共同犯行使偽造私文書罪，處有期徒刑肆月，如易科罰金，以新臺幣壹仟元折算壹日。 張名豐共同犯行使偽造私文書罪，處有期徒刑參月，如易科罰金，以新臺幣壹仟元折算壹日。 附表一編號一「偽造之署押/數量」欄所示偽造之「林秀美」署名、指印各壹枚沒收。 2 事實一、㈡ 張雲翔共同犯行使偽造私文書罪，處有期徒刑肆月，如易科罰金，以新臺幣壹仟元折算壹日。 張名豐共同犯行使偽造私文書罪，處有期徒刑參月，如易科罰金，以新臺幣壹仟元折算壹日。 附表一編號二「偽造之署押/數量」欄所示偽造之「林秀美」署名壹枚沒收。 3 事實一、㈢ 張雲翔共同犯行使偽造私文書罪，處有期徒刑參月，如易科罰金，以新臺幣壹仟元折算壹日。 張名豐共同犯行使偽造私文書罪，處有期徒刑肆月，如易科罰金，以新臺幣壹仟元折算壹日。 附表一編號三「偽造之署押/數量」欄所示偽造之「林秀美」署名貳枚沒收。